【裁判字號】    97,上訴,236
【裁判日期】    980121
【裁判案由】    偽證
【裁判全文】
臺灣高等法院花蓮分院刑事判決         97年度上訴字第236號
上  訴  人  臺灣臺東地方法院檢察署檢察官
上  訴  人
即  被  告  甲○○
上訴人因被告偽證案件，不服臺灣臺東地方法院中華民國97年
8月21日97年度訴緝字第15號第一審判決（起訴案號：臺灣臺東
地方法院檢察署96年度偵字第1413號），提起上訴，本院判決如
下：
    主  文
上訴駁回。
    事實及理由
一、本案經本院審理結果，認第一審以被告教唆證人，於執行審
    判職務之公署審判時，於案情有重要關係之事項，供前具結
    ，而為虛偽陳述，判處有期徒刑五月，認事用法並無不當，
    量刑亦稱妥適，應予維持，並引用第一審判決書所載之事實
    、證據及理由如附件所示。
二、檢察官上訴意旨雖以：本件原審如採信另案被告李美玲偽證
    之證詞，將使被告原應依刑法第196條第1項論處3年以上之
    有期徒刑，驟降為僅依同條第2項科處罰金，其影響甚為巨
    大，而偽證罪之法定刑最高為7年，原審僅判決被告有期徒
    刑5 月，與為竊盜案件罪偽證者所判刑度相差無幾，甚或更
    低，忽略罪刑相當原則，應屬濫用裁量權等語。惟查被告教
    唆李美玲偽證之案件雖係被告本身所犯刑法第196條第1項之
    意圖供行使之用而交付偽造通用紙幣罪，但究非教唆李美玲
    實施刑法第196條第1項意圖供行使之用而交付偽造通用紙幣
    之犯罪行為，是原審於量刑時不以教唆偽證之影響程度為唯
    一之考量，而依刑法第57條規定，以被告之責任為基礎，並
    審酌被告之一切情狀，做為科刑之標準，自無裁量權之濫用
    可言。檢察官上訴求予撤銷改判，並無理由，應予駁回。
三、被告上訴意旨略以：原判決對於被告如何教唆李美玲之談話
    具體內容及那些言語可以認為符合教唆之要件，均未記載；
    縱認被告有教唆，但與李美玲之偽證有無因果關係，亦未記
    載，被告當然不服，爰請撤銷原判決，另為被告無罪之判決
    等語。經查：
（一）原判決就被告於96年12月6日、97年1月4日接見前往臺灣
      臺東監獄會面之李美玲時，如何教唆李美玲一節，已引據
      原審97年度訴字第61號影印卷第5-15頁之接見紀錄表及接
      見紀錄內容譯文，並依接見之內容論述被告對李美玲談話
      之真意顯非提醒李美玲說出實情而已，而李美玲之證詞實
      係被告教唆所為。
（二）依接見紀錄內容譯文之記載，被告接見李美玲時所為之談
      話如下：
      （96年12月6日之對話）
      被  告：我會說那是客人給我的，妳知道嗎？
      李美玲：哪一個？
      被  告：哪一個，我自己來說啦。妳放心啦，那不然要從
              何而來。
      李美玲：我怎麼知道你。
      被  告：對啊，當然我說是我做生意收到的，那不然怎麼
              辦？
      李美玲：隨便你啦。
      被  告：那沒關係，那不會卡到店，那跟店不會怎樣啦。
      李美玲：我是沒差啦我。
      被  告：那不然我要怎麼辦？妳跟我說我該怎麼辦？妳不
              知道有沒有聽懂我的意思，反正妳就跟沙賴這樣
              講就好，你知道嗎？
      （97年1月4日之對話）
      被  告：怎樣？
      李美玲：感冒了喔。
      被  告：妳想人想到感冒喔？
      李美玲：你開得怎麼樣？
      被  告：開得怎麼樣？最主要是講他有問到，我講出去的
              還不錯啦，他時間到也會傳妳作證。
      李美玲：為什麼要找我？
      被  告：作證啊。.... 他欠我們酒錢，就是妳要把二聯單
              拿去那裡幫我講，妳知道嗎？妳知道嗎？
      李美玲：阿就是沒有阿，你是在...
      被  告：妳就是要這樣講就對了啦。
      李美玲：是很久的事情了，你是要我拿什麼東西出來？
      被  告：你就寫二聯單出來。
      李美玲：不行啦。
      被  告：可以啦，妳就照我的意思你不會怎樣。
      李美玲：我就沒有二聯單啊，我現在就沒有寫那個，沒有
              作帳。
      被  告：妳就是要這樣講，到時候他問妳，妳就是要這樣
              講，妳知道嗎？那沒關係，主要妳就是要聽我的
              話，妳這樣講不會那個啦。...
      .......
      .......
      被  告：這樣我講你知道嗎？剛剛我講的那些妳知道嗎？
      李美玲：我知道啦，囉唆你。
      綜觀上述對話之內容，可見被告確有利用與李美玲會面之
      機會，教唆李美玲於被告之案件作證時，虛偽陳述被告所
      收受之偽鈔係其做生意時客人所給的，要李美玲聽伊的話
      ，李美玲也同意被告之要求。李美玲既依被告教唆之內容
      而於被告之案件為虛偽之陳述，被告自應負教唆偽證之刑
      責。其上訴指摘原判決不當，求予撤銷改判無罪，為無理
      由，應予駁回。
四、被告經合法傳喚，無正當理由不到庭，爰不待其陳述逕行判
    決。
據上論斷，應依刑事訴訟法第371條、第373條、第368條，判決
如主文。
本案經檢察官乙○○到庭執行職務。
中    華    民    國    98    年    1     月    21    日
                  刑事庭審判長法  官   林慶煙
                              法  官   賴淳良
                              法  官   林碧玲
以上正本證明與原本無異。
如不服本判決應於收受送達後10日內向本院提出上訴書狀，其未
敘述上訴理由者，並得於提起上訴後10日內本院補提理由書（均
須按他造當事人之人數附繕本）「切勿逕送上級法院」。
                              書記官   林明智
中    華    民    國    98    年    1     月    21    日


司法院資訊處製作；財團法人民間司法改革基金會備份。
